【裁判字號】    90,訴易,16
【裁判日期】    900731
【裁判案由】    侵權行為損害賠償
【裁判全文】
臺灣高等法院臺中分院民事判決  九十年度訴易字第一六號
      原      告  丙○○
      被      告  甲○○
      被      告  乙○○
右當事人間因請求侵權行為損害賠償事件，原告提起刑事附帶民事訴訟，由本院刑事
庭裁定移送前來，本院判決如左︰
    主  文
被告應連帶給付原告新臺幣貳萬肆仟貳佰零柒元，及自八十九年十二月十三日起，至
清償日止，按年息百分之五計算之利息。
原告其餘之訴駁回。
訴訟費用由被告連帶負擔十分之三，餘由原告負擔。
    事  實
甲、原告方面：
一、聲明：被告應連帶給付原告新臺幣（下同) 伍拾萬零貳佰零柒元，及自附帶民事
    訴訟訴狀繕本送達被告翌日起至清償日止，按年息百分之五之利息。
二、陳述：
  （一）被告等於民國（下同）八十九年六月二十七日下午四點三十分許在台灣台中
        地方法院檢察署法警室前圍毆原告，致其受有左眼眶瘀腫傷二×一公分、一
        ×一公分，左腕瘀腫傷一×一公分，右肘瘀腫傷一×０、五公分，右手背瘀
        腫傷一×一公分，左手腕瘀腫傷三×一公分，前胸瘀腫傷六×五公分等傷害
        ，刑事部分，業經原告提起自訴，並經台灣台中地方法院以八十九年度自字
        第五五五號判決被告等共同傷害，各處拘役拾日在案。
  （二）原告受傷後，計支付醫藥費用一千二百零七元。
  （三）原告因受傷，自八十九年六月二十八日起至同年七月二日止，計有五日不能
        工作，而原告現從事家管工作，為配偶操持家務，伊夫每日給付伊工資八百
        元，因受傷而損失收入四千元。
  （四）原告於求學期間向為師長寵愛，及至踏入社會，主管公司財務，亦為董事長
        、總經理倚以重任，有生以來，未曾受父母、師長、公司主管等打罵，此次
        無故受被告等公然於偵審機關在眾目睽睽下辱打，精神上痛苦萬分，請求精
        神慰藉金四十九萬五千元。
  （五）被告甲○○擁有坐落台中縣沙鹿鎮○○段八七八之二四號即同鎮○○○○街
        一三八號三層店鋪一棟，經濟狀況良好。且右述原告各項損害，均係被告等
        共同侵權行為之不法侵害所生之結果，對於原告自應負連帶賠償責任。
三、證據：提出收據影本一件、証明書一件，本票影本三件、土地登記簿謄本、建物
    登記簿謄本、房屋稅証明書及診斷書等影本各一件為證。並請求傳訊証人林木傳
    。
乙、被告方面：未於最後言詞辯論期日到場，惟據其以前之陳述略以：
一、聲明：求為判決駁回原告之訴。
二、陳述：
  （一）對刑事判決所認定之事實無意見，但那是兩造互相拉扯所造成，故僅願負擔
        有証明之醫藥費用部分。
  （二）被告甲○○無職業、收入、財產，國民小學畢業。被告乙○○係高工肄業，
        每月收入二萬元，亦無財產。
丙、本院依職權調閱本院八十九年度上易字第二七九二號刑事卷及向行政院衛生署台
    中醫院函查。
    理      由
一、被告等於言詞辯論期日未到場，核無民事訴訟法第三百八十六條所列各款情形，
    爰依原告之聲請，由其一造辯論而為判決。
二、本件原告主張：被告等於八十九年六月二十七日下午四點三十分許在台灣台中地
    方法院檢察署法警室前圍毆原告，致其受有左眼眶瘀腫傷二×一公分、一×一公
    分，左腕瘀腫傷一×一公分，右肘瘀腫傷一×０、五公分，右手背瘀腫傷一×一
    公分，左手腕瘀腫傷三×一公分，前胸瘀腫傷六×五公分等傷害，刑事部分，業
    經原告提起自訴，並經台灣台中地方法院以八十九年度自字第五五五號判決被告
    等共同傷害，各處拘役拾日在案。伊自得依共同侵權行為之法律關係訴請被告賠
    償所受醫療費用一千二百零七元，減少勞動能力損失四千元，及精神慰藉金四十
    九萬五千元，故求為命被告應連帶給付原告伍拾萬零貳佰零柒元，及自附帶民事
    訴訟訴狀繕本送達被告翌日起（即八十九年十二月十三日）至清償日止，按年息
    百分之五之利息。被告等則以：本件係兩造互相拉扯所致等語資為抗辯。
二、本件原告起訴主張之前開被被告共同毆打致受有傷害之事實，業據其提出診斷書
    為證，並經本院八十九年度上易字第二七九二號刑事判決認定，判處拘役十日在
    案；再參以被告等亦自承當時有互相拉扯之行為以觀，自堪信原告之主張為可採
    ，雖被告等辯稱係互相拉扯，惟被告並未能舉証証明係原告先行傷害渠等，況互
    毆亦不能主張正當防衛及依原告傷勢雖輕，但有多處等情以觀，被告等所辯之詞
    不能免其應負之損害賠償責任。
三、被告不法侵害原告之身體，既經認定，而數人共同不法侵害他人之權利者，連帶
    負損害賠償責任；不法侵害他人之身体或健康者，對於被害人因此喪失或減少勞
    動能力或增加生活上之需要，應負損害賠償責任。被害人雖非財產上之損害，亦
    得請求賠償相當之金額。民法第一百八十五條第一項、第一百九十三條第一項、
    第一百九十五條第一項分別定有明文。原告依上開規定，請求被告等連帶賠償所
    支付醫藥費用、減少勞動能力損失及精神慰藉金，尚無不合，茲審酌如下：
    （一）醫療費一千二百零七元部分：查原告受傷後於行政院衛生署台中醫院門診
          治療，共支付一千二百零七元，有收據影本附卷可按，惟其中診斷證書費
          一千元，並非治療上之支付，不應准許，故僅二百零七元為治療所必要，
          而得予准許。
    （二）減少工作損失四千元部分：原告主張受傷後；自八十九年六月二十八日起
          至八十九年七月二日止，共五日不能工作。而其受有多處瘀腫傷，有行政
          院衛生署台中醫院診斷書附卷可按，而依其傷勢，日常生活會受影響，一
          般普通瘀腫傷其消退期約一至二週，亦有前開醫院九十年五月十一日九十
          中醫歷字第二五二一號函附卷可按，故原告請求受傷後五日不能工作之損
          失，即屬有據。又夫妻婚姻關係存續中，妻留守家裡從事家務工作，使其
          夫可安心在外工作，雙方均對家庭有所貢獻，依理為妻者當可分享其夫在
          外工作之勞力所得。本件原告主張其夫每日給付其八百元之家庭勞務報酬
          ，復據其提出証明書及經証人即其夫林木傳到庭証述明確，故原告請求被
          告連帶賠償此期間內之損失四千元，自應准許。
    （三）精神慰藉金四十九萬五千元部分；查原告受有左眼眶瘀腫傷二×一公分、
          一×一公分，左腕瘀腫傷一×一公分，右肘瘀腫傷一×０、五公分，右手
          背瘀腫傷一×一公分，左手腕瘀腫傷三×一公分，前胸瘀腫傷六×五公分
          等傷害多處，肉體、精神確受有痛苦，本院斟酌兩造衝突之原因係被告甲
          ○○認其子陳木賓之死亡係因與原告之子林煜庭發生車禍所致，原告則認
          非車禍所致，致雙方不斷對立、衝突；及原告為家庭主婦、國立台中技術
          學院、每月自其夫處受領家庭勞務報酬二萬四千元，被告甲○○為國小畢
          業、有房屋及土地各一筆（見土地及建物登記簿謄本），被告乙○○為高
          工肄業，每月收入二萬元，無財產等兩造之身分、地位、經濟能力等情，
          認為原告請求四十九萬五千元，尚嫌過高，應予核減為二萬元，方屬公允
          ，逾此數額之請求，為無理由。
    從而，原告基於侵權行為之損害賠償請求權，請求被告連帶賠償原告二萬四千二
    百零七元，及自八十九年十二月十三日起，至清償日止，依年息百分之五之法定
    利率計算之遲延利息部分，洵屬正當，應予准許。逾此部分所為之請求，為無理
    由，應予駁回。
四、結論：本件原告之訴，為一部有理由，一部無理由，依民事訴訟法第七十九條但
    書、第八十五條第二項、第四百六十三條、第三百八十五條第一項，判決如主文
    。
中      華      民      國    九十      年      七      月    三十一    日
~B1民事第六庭審判長法  官  吳火川
~B2                法  官  饒鴻鵬
~B3                法  官  吳惠郁
右為正本係照原本作成。
不得上訴。
~B                書記官  呂淑芬
中      華      民      國    九十      年      八      月      一      日
                                                                        Ｈ


司法院資訊處製作；財團法人民間司法改革基金會備份。
